【裁判字號】    90,苗簡,75
【裁判日期】    900330
【裁判案由】    返還不當得利
【裁判全文】
臺灣苗栗地方法院民事簡易判決  九十年度苗簡字第七五號
    原      告  台灣汽車客運股份有限公司
    法定代理人  丙○○
    訴訟代理人  甲○○
    被      告  戊○○
                乙○○
    共      同
    訴訟代理人  丁○○      住.
右當事人間請求返還不當得利事件，本院判決如左：
    主    文
被告應連帶給付原告新台幣壹拾壹萬貳仟參佰伍拾元，及自民國八十九年十二月二十
七日起至清償日止，按年息百分之五計算之利息。
原告其餘之訴駁回。
訴訟費用由被告連帶負擔十分之九，餘由原告負擔。
    事實及理由
一、原告之聲明：
    被告應連帶給付原告新台幣（下同）壹拾貳萬肆仟參佰伍拾元，及自支付命令送
    達翌日起至清償日止，按年息百分之五計算之利息。
二、事實摘要：
    原告主張被告戊○○向其承租位於苗栗市○○路八號之苗栗站地下停車場，以被
    告乙○○為連帶保證人，約定租賃期間自八十四年十二月二十一日起至八十七年
    十二月二十日止，租金每月三萬二千一百元，每二個月給付一次，應於每次付款
    當月首日繳納，另繳相當於二個月份租金之保證金六萬四千二百元。詎被告於上
    開期限屆至後仍拒不遷讓返還系爭停車場，屢經催告亦未獲置理，嗣原告聲請法
    院強制執行並經鈞院民事執行處發函定期履勘後，被告戊○○始於八十八年十月
    七日自行搬遷，合計其自租賃期限屆至後逾期使用系爭停車場達九個半月，然被
    告戊○○已自行繳納相當於四個月份租金之補償金予原告，另扣除其所預納之前
    開保證金後，尚餘三個半月份租金並未繳納，應屬無法律上之原因而受利益。又
    系爭停車場於八十八年八月十一日曾因消防安全設備不合規定遭罰款一萬二千元
    ，係因被告未按期搬遷所致原告之損失，為此請求被告二人連帶給付前開所受不
    當得利及罰款金額予原告等語。被告則以：原告確曾於租賃期限屆滿前通知被告
    不再續租，然前開租賃契約內約定承租期滿如經原告同意可繼續租用，被告當時
    雖未詢問原告意見，但以為原告會同意續租，故並未如期搬遷；被告就系爭停車
    場曾支出修繕費用，但無法提出證明單據；至罰款部分係因原告就該地下停車場
    所設消防安全設施不合規定所致，應由其自行負責等語資為抗辯。
三、法院之判斷：
（一）按無法律上之原因而受利益，致他人受損害者，應返還其利益。雖有法律上之
      原因，而其後已不存在者，亦同。又租賃定有期限者，其租賃關係，於期限屆
      滿時消滅，民法第一百七十九條、第四百五十條第一項分別定有明文。另連帶
      債務之債權人，得對於債務人中之一人或數人或其全體，同時或先後請求全部
      或一部之給付，民法第二百七十三條第一項亦有明文；故在未獲清償以前，債
      權人得向連帶債務人之一人或同時或依次，訴請清償全部債務；又連帶保證人
      ，即屬民法第二百七十三條所稱之連帶債務人，債權人自得直接對之為履行債
      務之請求。
（二）原告主張兩造間就系爭停車場立有定期租賃契約，以被告乙○○為連帶保證人
      ，約定每月租金三萬二千一百元，另繳相當於二個月份租金之保證金六萬四千
      二百元，該契約已於八十七年十二月二十日因租期屆滿而消滅，惟被告於上開
      期限屆至後仍繼續使用至八十八年十月七日始自行搬遷，扣除其所給付之四個
      月補償金及前開保證金後，合計有三個半月並未繳納租金卻使用系爭停車場等
      事實，業據其提出公證書、租賃契約書、本院民事執行處通知、催告函影本各
      一份為證，此部分復為被告所不爭執，堪信原告前開主張為真實。兩造間就系
      爭停車場之租賃契約既定有期限，其租賃關係即應於租期屆滿時消滅，被告戊
      ○○已無占有使用之權源，本應於前開期限屆滿之日遷讓返還租賃物，惟其仍
      繼續占用系爭停車場並未如期返還予原告，自屆期之日起至遷讓返還之日止即
      屬其後已無法律上之原因而受有利益，並致出租人之損害，揆諸前揭法條之規
      定及說明，原告據以訴請被告二人連帶給付上開逾期使用期間內相當於租金之
      不當得利金額即三個半月之租金額十一萬二千三百五十元，及自支付命令繕本
      送達翌日即八十九年十二月二十七日起至清償日止之法定遲延利息，為有理由
      ，應予准許。
（三）原告另主張系爭停車場於八十八年八月十一日曾因消防安全設備不合規定遭罰
      款一萬二千元，係因被告未按期搬遷所致原告之損失，請求被告二人連帶賠償
      前開罰款金額予原告云云，雖據其提出苗栗縣政府消防法案件處分書乙紙為證
      ，惟查：原告就此部分主張並未具體陳明所據之請求權基礎為何，且兩造所訂
      前開租賃契約並未就此種情形之責任規屬有所約定，依原告所述其遭罰款之原
      由係因該停車場本應為防空避難室，嗣出租予被告作為汽機車停車場使用後，
      因用途變更，其消防安全設備標準與防空避難室有所不同所致（見本院九十年
      三月二十三日言詞辯論筆錄），然系爭停車場既係由原告出租予被告供其作為
      汽機車停車場使用，則租賃物用途變更後是否具備符合標準之消防安全設施，
      本為原告於訂定租賃契約當時所應自行考量之事項，並應由原告立於所有權人
      之地位設置完善後，交由承租之被告以善良管理人之注意加以保持，倘因該停
      車場於出租予被告使用之初即未設有符合汽機車停車場標準之消防安全設施，
      則其後所遭罰款之行政處分結果當應由原告自行承擔，與被告逾期遷讓返還租
      賃物係屬二事，殊無請求被告就原告此一行政上疏失負責賠償之理，是原告請
      求被告二人就前開罰款一萬二千元連帶賠償部分，即屬無據，應予駁回。
四、據上論結，本件原告之訴為一部有理由，一部無理由，依民事訴訟法第四百三十
    六條第二項、第七十九條但書、第八十五條第二項，判決如主文。
中      華      民      國      九十    年      三      月      三十    日
                                  臺灣苗栗地方法院苗栗簡易庭
~B法      官  邱光吾
右為正本係照原本作成。
如對本判決上訴，須於判決送達後二十日內向本院提出上訴狀。
~B法院書記官  劉秋雯
中      華      民      國      九十    年      三      月      三十    日


司法院資訊處製作；財團法人民間司法改革基金會備份。
